臺灣臺中地方法院民事裁定
111年度重訴字第453號
原      告  葉芬菲  

訴訟代理人  黃聖棻律師                      
            莊惠萍律師
被      告  王大本  
上列當事人間請求損害賠償等事件，本院裁定如下：
    主  文
本件移送臺灣彰化地方法院。
    理  由
一、按訴訟，由被告住所地之法院管轄；又訴訟之全部或一部，
    法院認為無管轄權者，依原告聲請或依職權以裁定移送其管
    轄法院，民事訴訟法第1條第1項、第28條第1項分別定有明
    文。是當事人間若無專屬管轄之情形，亦無特別審判籍之適
    用，則應回歸普通審判籍之規定，合先敘明。
二、本件依原告主張係基於兩造間之買賣契約及民法第226條第1
    項規定，請求被告賠償土地轉售價差新臺幣（下同）680萬
    元及租金36萬元之所失利益、違約定金100萬元。按因契約
    涉訟者，如經當事人定有債務履行地，得由該履行地之法院
    管轄，民事訴訟法第12條固有明文。惟按民事訴訟法第12條
    規定，因契約涉訟者，如經當事人定有債務履行地，得由該
    履行地之法院管轄。惟必以當事人間有約定債務履行地之意
    思表示合致，始有該條規定之適用；民事訴訟法第12條所謂
    債務履行地，專指當事人以契約訂定之清償地而言，民法第
    314條所定之法定履行地（清償地）自不與焉（最高法院98
    年台抗字第468號裁定、最高法院102年台抗字第596號裁定
    意旨參照）。是所謂「當事人定有債務履行地」，專指當事
    人以契約訂定之清償地而言，民法第314條所定之債務履行
    地（法定清償地）無該條規定之適用，蓋如在兩造未以契約
    約定債務履行地之情形下，即逕許債權人以法定清償地定管
    轄法院，實有違「以原就被」之原則。本件原告既然以契約
    關係起訴，而契約並未定有債務履行地，自無民事訴訟第12
    條規定由債務履行地管轄之適用。又依原告之主張及陳述，
    兩造係因契約關係而涉訟，其請求權之發生，自非基於侵權
    行為，亦無民事訴訟法第15條規定由行為地管轄之適用，原
    告僅泛言被告一物二賣構成侵權行為，本院有管轄權等語，
    尚無可採。
三、承上所述，本院並無民事訴訟法第12條、第15條所規定之特
    別管轄權，本件亦無專屬管轄之情形，自應回歸民事訴訟法
    關於普通審判籍之規定，而本件被告之住所地為彰化縣○○市
    ○○路0段000號，有被告個人戶籍資料在卷可參，依民事訴訟
    法第1條第1項之規定，自應由臺灣彰化地方法院管轄。茲原
    告向無管轄權之本院起訴，要屬違誤，爰依職權將本件移送
    該管轄法院。
四、爰裁定如主文。
中　　華　　民　　國　　111 　年　　7 　　月　　27　　日
                  民事第六庭    法  官  楊雅婷
正本係照原本作成
如不服本裁定應於送達後10日內向本院提出抗告狀，並繳納抗告
費新臺幣1,000元。
中　　華　　民　　國　　111 　年　　7 　　月　　27　　日
                                書記官 謝其任